【裁判字號】    88,訴,277
【裁判日期】    890105
【裁判案由】    
【裁判全文】
臺灣臺東地方法院民事判決  八十八年度訴字第二七七號
    原      告  台東縣台東地區農會
    法定代理人  甲○○
    訴訟代理人  吳漢成律師
    被      告  工朋機械有限公司
    法定代理人  乙○○
    訴訟代理人  吳德雄律師
右當事人間債務人異議之訴事件，本院判決如左：
    主    文
本院八十八年度民執玄字第三五五四號強制執行程序應予撤銷。
訴訟費用由被告負擔。
    事    實
甲、原告方面：
一、聲明：如主文第一項所示。
二、陳述：
（一）台灣台東地方法院八十八年度民執玄字第三五五四號所為強制執行程序中，被告為
      債權人，執行名義為鈞院八十六年度訴字第二三０號和解筆錄，依該和解筆錄第二
      條記載：「原告．．．給付被告新台幣（下同）三百四十六萬八千元（其中一百三
      十二萬元，俟行政院農委會核撥補助款後給付）。」，故本件原告雖應給付被告三
      百四十六萬八千元，但其中一百三十二萬元係以行政院農委會核撥補助款之條件成
      就後，始負給付之責，換言之，行政院農委會尚未核撥甚至已無此補助款，則條件
      根本未成就，被告自無請求強制執行之可言。
（二）按執行名義成立後，如有消滅或妨礙債權人請求之事由發生，債務得於強制執行程
      序終結前，提起異議之訴。強制執行法第十四條第一項定有明文。本件執行名義為
      和解筆錄，惟該筆錄第二項約定其中之一百三十二萬元既如前述，係附條件之給付
      ，在條件未成就前，此項債務無從發生，故本件被告請求強制執行，其條件尚未成
      就，顯有消滅或妨礙請求事由之發生，被告執以請求強制執行，自有未合，爰依法
      請求撤銷鈞院八十八年度民執玄字第三五五四號之強制執行程序。
三、證據：提出和解筆錄影本一份為證。
乙、被告方面：
一、聲明：請求駁回原告之訴。
二、陳述：
（一）和解筆錄第二條括弧內所記載（其中一百三十二萬元，俟行政院農委會核撥補助款
      後給付），係意旨原告給付一百三十二萬元之時期，為行政院農委會核撥補助款之
      後，乃期限之約定，而非給付條件。
（二）查行政院農委會業於八十八年三月十七日函示，該筆一百三十二萬元已歸還國庫，
      無法核撥，按當事人預期不確定事實之發生時，為債務人之清償期者，．．或其發
      生已不能時，為清償期屆至之時，參照最高法院二十八年上字第一七四０號、八十
      四年台上字第一０九號判例要旨，是本件行政院農委會既明確函示無法撥款，亦即
      撥款不能，應認清償期屆至，被告依和解筆錄聲請就一百三十二萬元強制執行，於
      法相符。
三、證據：提出和解筆錄、民事執行處通知、農委會函、判例要旨、法律問題為證。
丙、本院依職權調閱八十七年度執字第八三六號執行卷。
    理    由
一、本件原告主張台灣台東地方法院八十八年度民執玄字第三五五四號所為強制執行程序
    中，被告為債權人，執行名義為鈞院八十六年度訴字第二三０號和解筆錄，依該和解
    筆錄第二條記載：「原告．．．給付被告新台幣（下同）三百四十六萬八千元（其中
    一百三十二萬元，俟行政院農委會核撥補助款後給付）。」，故本件原告雖應給付被
    告三百四十六萬八千元，但其中一百三十二萬元係以行政院農委會核撥補助款之條件
    成就後，始負給付之責。查行政院農委會迄今尚未核撥甚至已無此補助款，則條件根
    本未成就，被告自無請求強制執行之權利，爰依法請求撤銷鈞院八十八年度民執玄字
    第三五五四號之強制執行程序。被告則以和解筆錄第二條括弧內所記載（其中一百三
    十二萬元，俟行政院農委會核撥補助款後給付），係意旨原告給付一百三十二萬元之
    時期，為行政院農委會核撥補助款之後，乃期限之約定，而非給付條件。查行政院農
    委會業已函示，該筆一百三十二萬元，無法核撥，亦即撥款不能，應認清償期屆至，
    被告依和解筆錄聲請就一百三十二萬元強制執行，於法相符等語置辯。
二、原告主張台灣台東地方法院八十八年度民執玄字第三五五四號所為強制執行程序中，
    被告為債權人，執行名義為本院八十六年度訴字第二三０號和解筆錄之事實，有和解
    筆錄影本在卷可稽，並為兩造所不爭執，堪信為真。惟和解筆錄第二條所記載：「原
    告．．．給付被告新台幣（下同）三百四十六萬八千元（其中一百三十二萬元，俟行
    政院農委會核撥補助款後給付）。」，其中括弧內之（其中一百三十二萬元，俟行政
    院農委會核撥補助款後給付），其真意究竟何指，則為本件關鍵所在。經查，本件起
    因係原告向被告購買盤固拉草乾躁設備（機器），因契約內容衍生糾紛，始生前訴訟
    （八十六年度訴字第二三０號），經前審法官勸諭和解，兩造同意由被告將前述盤固
    拉草乾躁設備安裝原告指定之地點，原告於驗收合格後，給付被告三百四十六萬八千
    元，惟其中之一百三十二萬元，因行政院農委會業已收回，原告表示可能無法再核撥
    補助，嗣因被告保證有辦法向行政院農委員爭取該筆補助款，原告始同意以三百四十
    六萬八千元達成和解，惟一百三十二萬元係以行政院農委會核撥補助款之條件成就後
    ，始負給付之責，此業據當時承辦法官劉櫂豪、書記官蔡辛源證述明確（詳本院八十
    八年十二月二十日調查筆錄），足證本件和解筆錄第二條中有關一百三十二萬元，係
    附停止條件之記載，在該條件未成就時，不生效力。查行政院農委會業於八十八年三
    月十七日函示，該筆一百三十二萬元已歸還國庫，無法核撥，有該農委會函附卷可參
    ，是本件條件尚未成就，被告自無請求強制執行之權利。
三、按執行名義成立後，如有消滅或妨礙債權人請求之事由發生，債務得於強制執行程序
    終結前，提起異議之訴。強制執行法第十四條定有明文。本件和解內容之履行期未到
    ，已如前述，屬妨礙債權人即本件被告請求之事由，亦即原告之主張為可採信。從而
    原告依法提起債務人異議之訴，於法並無不合，其請求撒銷本院八八年度民執玄字第
    三五五四號之強制執行程序，為有理由，應予准許。
四、因本案事證已臻明確，兩造其餘主張陳述及所提之證據，均毋庸再予審酌，附此敘明
    。
五、據上論結，原告之訴為有理由，依民事訴訟法第七十八條、判決如主文。
中      華      民      國        八十九    年      一      月      五      日
                                    臺灣臺東地方法院民事庭
~B法      官  齊  潔
右為正本係照原本作成。
如對本判決上訴須於判決送達後廿日內向本院提出上訴狀。（須附繕本）
「切勿逕送上級法院」
中      華      民      國        八十九    年      一      月     十五     日
~B法院書記官  李學華


司法院資訊處製作；財團法人民間司法改革基金會備份。
